臺灣新北地方法院民事裁定
111年度抗字第116號
抗  告  人  美彩股份有限公司

法定代理人  劉德彥  
非訟代理人  吳孟勳律師
相  對  人  劉翼暄  
上列當事人間聲請選派檢查人事件，抗告人對於中華民國111年5
月9日本院110年度司字第68號裁定提起抗告，本院裁定如下：
    主  文
原裁定廢棄。
    理  由
一、抗告意旨略以：
(一)按關於股東聲請法院選派檢查人事件，依非訟事件法第172
    條第1項及第2項規定，其聲請應以書面為之，且法院為裁定
    前，應訊問利害關係人。又所謂「訊問」，與同法第44條第
    2項、第73條第2項及第74條等規定應使法律上利益受影響之
    關係人或債務人有「陳述意見之機會」用語不同，足見係立
    法者有意區別，故法院踐行訊問當事人程序時應當庭訊問，
    若僅以書面通知利害關係人陳述意見，即於法未合。另觀同
    法第34條及第35條就「訊問」有不公開審理原則及應作成筆
    錄之明文，益徵法院不得以書面通知陳述意見之方式踐行訊
    問程序(臺灣高等法院暨所屬法院106年法律座談會民事類提
    案第32號研討結果參照)。本件原審於裁定前，未依非訟事
    件法第172條第2項之規定踐行訊問程序，逕裁定選派駱正森
    會計師為檢查人，未使抗告人就檢查人選任有陳述意見機會
    ，程序即有瑕疵，於法容有未合。
(二)相對人自110年4月29日起始成為抗告人之股東，而其於110
    年8月間即聲請選派檢查人，不符公司法第245條第1項規定
    之「繼續持股6個月以上」之程序要件。
(三)相對人迄至110年4月間始列載於抗告人之股東名薄，且自承
    於110年8月11日收受預定於同年月31日召開股東會之開會通
    知，其於收受開會通知後，曾要求提供109年度之財務報表
    及營業報告，抗告人亦表同意相對人至公司查閱，甚至逾越
    公司法第229條所規定之義務，同意寄送相對人要求查閱之1
    09年財務報表等資料，則相對人對抗告人之營運狀況，至少
    應可達一定明瞭之程度，相對人並未釋明有檢查抗告人業務
    帳目、財產情形之必要性，原裁定載稱相對人主張抗告人未
    提供財務報表或營業成果之報告，未告知抗告人之獲利狀況
    ，始終不提供任何財產文件、帳薄、表冊予相對人進行查閱
    等情實屬有據云云，顯係昧於事實。
(四)綜上所述，相對人聲請選派檢查人並無理由等語，並聲明：
    ㈠原裁定廢棄。㈡程序費用由相對人負擔。
二、按：
(一)公司法第245條第1項規定：「繼續6個月以上，持有已發行
    股份總數百分之1以上之股東，得檢附理由、事證及說明其
    必要性，聲請法院選派檢查人，於必要範圍內，檢查公司業
    務帳目、財產情形、特定事項、特定交易文件及紀錄。」。
(二)非訟事件法第172條第1、2項規定：「(第1項)公司裁定解散
    事件，有限責任股東聲請法院准其檢查公司帳目、業務及財
    產事件，股東聲請法院准其退股及選派檢查人事件，其聲請
    應以書面為之。(第2項)前項事件，法院為裁定前，應訊問
    利害關係人。」，其立法理由揭示「第1項所定事件，影響
    利害關係人之權益甚鉅，法院為裁定前，應先訊問利害關係
    人，聽取其意見後，再為妥適處理」；而按非訟事件法第17
    2條第2項規定法院對於選派檢查人事件於裁定前應「訊問」
    利害關係人，與同法第44條、第73條、第74條等規定應使法
    律上利益受影響之關係人或債務人有「陳述意見之機會」之
    用語顯然不同，顯見係立法者有意加以區別，故所謂訊問自
    係指當庭訊問，若僅以書面通知利害關係人陳述意見，即未
    踐行訊問程序，與法條規定不符。另參照非訟事件法第34條
    、第35條規定，訊問不公開審理及應作成筆錄之意旨，故依
    據法條文義，自不得以書面通知陳述意見方式為之(臺灣高
    等法院暨所屬法院106年法律座談會民事類提案第32號研討
    結果㈠參照)。
三、經查，本件相對人依公司法第245條第1項規定，聲請本院選
    派檢查人，經原審函詢社團法人臺灣省會計師公會並獲推薦
    駱正森會計師為相對人之檢查人後，裁定選派之。然原審為
    選派檢查人之裁定前，僅發函通知兩造提出書狀表示意見(
    見原審卷一第209頁，卷二第277頁)，並未定期開庭訊問利
    害關係人等情，業經本院查閱原審卷宗無訛，是原審未踐行
    非訟事件法第172條第2項規定之訊問程序，揆諸前開說明，
    於法即有未合。本件既有上開程序瑕疵，為保障當事人之審
    級利益及維持審級制度，自有將原裁定予以廢棄，發回原審
    另為適當之處理之必要。是抗告意旨指摘原裁定不當，求予
    廢棄，核無不合，爰裁定如主文所示。
四、據上論結，本件抗告有理由，依非訟事件法第46條、第21條
    第2項、第24條第1項、民事訴訟法第492條、第95條、第78
    條，裁定如主文。
中　　華　　民　　國　　111 　年　　10　　月　　31　　日
                  民事第五庭  審判長法　官  高文淵
                                    
　　　　　　　　　　　              法　官　鄧雅心
                             
　　　　　　　　　　　              法　官　劉容妤
以上正本係照原本作成。
本裁定除以適用法規顯有錯誤為理由外，不得再抗告。如提起再
抗告，應於收受後10日內委任律師為代理人向本院提出再抗告狀
，並應繳納再抗告費新臺幣1,000元。
中　　華　　民　　國　　111 　年　　10 　月　　31　　日
                                    書記官  黃信樺